【裁判字號】    98,聲減,45
【裁判日期】    980911
【裁判案由】    聲請減刑及定應執行刑
【裁判全文】
臺灣新竹地方法院刑事裁定              98年度聲減字第45號
聲  請  人  臺灣新竹地方法院檢察署檢察官
受  刑  人  甲○○
上列受刑人因違反毒品危害防制條例案件，已經判決罪刑確定，
聲請人聲請減刑及定其應執行之刑（98年度聲減字第42號），本
院裁定如下：
    主  文
甲○○所犯如附表編號一所示之罪，減為有期徒刑月；與附表
編號二所示不應減刑之罪所處之刑，應執行有期徒刑伍年伍月。
   理  由
一、聲請意旨略以：上列受刑人前犯如附表所列之罪，均經本院
    判決論處罪刑確定在案。經查其所犯如附表編號1 號之罪，
    犯罪時間係在中華民國96年4 月24日以前，且核與中華民國
    九十六年罪犯減刑條例第2 條第1 項第3 款規定相符，應予
    減刑，而其另犯意圖販賣而持有第二級毒品罪（即如附表編
    號2 號部分），係中華民國96年罪犯減刑條例第3 條第7 款
    所定不予減刑之罪，惟仍應定其應執行之刑。爰依同條例第
    8 條第1 項、第11條、第12條規定，聲請裁定等語。
二、按判決確定後，發見該案件之審判係違背法令者，最高法院
    檢察署檢察總長固得向本院提起非常上訴；惟非常上訴制度
    ，係對於確定判決之審判違背法令所設之救濟方法，與再審
    制度同屬於非常救濟程序，必已無一般程序可資救濟，始得
    依非常上訴等非常程序求其救濟，倘尚有其他補救之道，即
    不得遽以提起非常上訴。又依中華民國九十六年罪犯減刑條
    例第7 條規定：依本條例應減刑之罪，未經判決確定者，於
    裁判時，減其宣告刑，依前項規定裁判時，應於判決主文同
    時諭知其宣告刑及減得之刑；第8 條復規定：依本條例應減
    刑之罪，已經判決確定尚未執行或執行未完畢者，由檢察官
    或應減刑之人犯聲請最後審理事實之法院裁定之。法文及立
    法說明均未限定於該條例實施之日已經判決確定之案件始有
    本條之適用。從而，依法律文義解釋，及訴訟經濟原則，於
    該條例實施後判決確定之案件，檢察官或應減刑之人犯亦得
    依本條規定聲請最後審理事實之法院裁定之，其程序自較簡
    便，俾便利應減刑人犯之權益，最高法院96年度臺非字第28
    9號判決意旨可資參照。次按裁判確定前犯數罪，有應減刑
    與不應減刑者，依前開規定減刑後，與不應減刑之罪之宣告
    刑，適用刑法第51條定其應執行之刑，中華民國九十六年罪
    犯減刑條例第11條定有明文。
三、復按「有2裁判以上，經定其執行刑後，又與其他裁判併合
    而更定其執行刑者，前定之執行刑當然失效，仍應以原來宣
    告之數個刑罰計算，而不以當時該數罪所定應執行刑為計算
    之基準」，最高法院57年度台抗字第198號裁定可資參照。
    再者，最高法院91年度台非字第32號裁定復認為上開更定應
    執行刑，不應比原定之執行刑加計其他裁判刑期後為重，否
    則與法律之內部界限有悖，亦屬違法。再按刑法第2條第1項
    規定：「行為後法律有變更者，適用行為時之法律。但行為
    後之法律有利於行為人者，適用最有利於行為人之法律」。
    本件受刑人於裁判確定前犯附表所示數罪，均於95年7月1日
    之前犯之，而刑法第51條業已修正公布，並於95年7月1日施
    行，修正前刑法第51條規定：「數罪併罰，分別宣告其罪之
    刑，依左列各款定其應執行者：」，其中第5款規定：「宣
    告多數有期徒刑者，於各刑中之最長期以上，各刑合併之刑
    期以下，定其刑期。但不得逾20年。」，修正後刑法第51條
    第5款規定：「宣告多數有期徒刑者，於各刑中之最長期以
    上，各刑合併之刑期以下，定其刑期。但不得逾30年」。比
    較結果，修正後刑法並非較有利於行為人。
四、經查：
（一）本件受刑人甲○○前於95年5 月24日因違反毒品危害防制
      條例第10條第2 項之施用第二級毒品罪，經本院於96年11
      月29日以96年度竹簡字第1308號判決判處有期徒刑6 月確
      定；又於同日因違反同條例第5 條第2 項之意圖販賣而持
      有第二級毒品罪，經本院於97年7 月21日以96年度訴字第
      364 號判決判處有期徒刑5 年4 月確定，上開2 案件，嗣
      經本院以97年度聲字第1535號裁定定應執行刑為有期徒刑
      5 年8 月確定等情，業據本院核閱臺灣高等法院被告前案
      紀錄表無誤，並有上開刑事判決書、刑事裁定書各1 份在
      卷可稽。是以，受刑人所犯上開施用第二級毒品案件，既
      經本院判決有期徒刑6 月確定，且其犯罪期間為95年5 月
      24日，係在96年4 月24日以前，核與中華民國九十六年罪
      犯減刑條例第2 條第1 項第3 款之規定相符，復無同條例
      第3 條規定之除外情事存在，其本應依同條例第2 條第1
      項第3 款規定減其宣告刑2 分之1 ，並諭知易科罰金之折
      算標準，但為原裁判法院所漏未諭知，則依上揭說明，聲
      請人即得依該條例聲請最後審理事實之法院即本院裁定之
      ，茲檢察官以受刑人所犯附表編號1 之罪，其犯罪期間係
      在96年4 月24日以前，悉合於減刑條件，聲請予以減刑，
      並聲請與附表編號2 所列不應減刑之犯罪所處之刑，定其
      應執行之刑，本院審核認聲請為正當，應就附表編號1 之
      罪予以減刑後，與編號2 所列不應減刑之犯罪所處之刑，
      合併定其應執行刑為如主文所示。
（二）末按刑事判決關於有期徒刑或拘役易科罰金折算標準之記
      載，須以所犯最重本刑為5年以下有期徒刑以下之刑之罪
      ，而受6月以下有期徒刑或拘役之宣告者，始得為之，刑
      法第41 條第1項定有明文。若所犯為數罪併罰，其中之一
      罪雖得易科罰金，但因與不得易科之他罪合併處罰之結果
      ，於定執行刑時，祇須將各罪之刑合併裁量，不得易科罰
      金合併執行，司法院大法官會議釋字第144號解釋可資參
      照。本件受刑人所犯附表編號1 之犯行，既經與附表編號
      2 不得易科罰金之罪併合處罰，本院於定執行刑時，自不
      得為易科罰金之諭知，附此敘明。
五、爰依中華民國九十六年罪犯減刑條例第2 條第1 項第3 款、
    第8 條第1 項、第11條、第12條，刑法第2 條第1 項前段、
    第53條，修正前刑法第51條第5 款，裁定如主文。
中    華    民    國    98    年    9     月    11    日
                  刑事第五庭法  官   林佑珊
以上正本證明與原本無異。
如不服本裁定，應於送達後5日內向本院提出抗告狀。
中    華    民    國    98    年    9     月    11    日
                            書記官   蕭惠婷


司法院資訊處製作；財團法人民間司法改革基金會備份。
